臺灣臺中地方法院民事判決　九十四年度小上字四四號
　　上　訴　人　乙○○
　　被上訴人　　瑞聯天地Ａ區管理委員會
　　法定代理人　甲○○
右當事人間請求給付管理費事件，上訴人對於中華民國九十四年二月二十一日臺灣臺
中地方法院臺中簡易庭九十四年度中小字第一三五號第一審判決提起上訴，本院判決
如左：
    主  文
上訴駁回。
第二審訴訟費用新台幣壹仟伍佰元由上訴人負擔。
    事實及理由
一、按對於小額程序之第一審裁判之上訴，非以其違背法令為理由，不得為之，民事
    訴訟法第四百三十六條之二十四第二項定有明文。而所謂判決違背法令係指判決
    不適用法規或適用不當者而言。又小額訴訟程序之第二審判決，依上訴意旨足認
    為上訴無理由者，得不經言詞辯論為之，民事訴訟法第四百三十六條之二十九第
    二款定有明文，合先敘明。
二、被上訴人於原審起訴主張：被上訴人為「瑞聯天地Ａ區」公寓大廈社區之管理委
    員會，上訴人為該公寓大廈社區其中台中市○○路○段三十巷五號九樓之七房屋
    之區分所有權人，上訴人依住戶規約之規定有繳納管理費之義務，竟積欠自民國
    九十年元月起至九十三年十一月止之管理費共新台幣（下同）三萬七千六百元，
    屢經催索均不獲置理，爰依公寓大廈管理條例第二十一條之規定，訴請上訴人給
    付所積欠之管理費及自起訴狀繕本送達翌日起至清償日止，按週年利率百分之五
    計算之利息等語。
三、上訴人則辯稱：上訴人購買上開房屋後，自八十九年二月八日起即無力繳納銀行
    貸款，該屋並經法院查封，且上訴人亦於八十九年間即遷往嘉義居住，不再勞駕
    社區管理委員會管理服務，則空戶之區分所有權人仍須負擔全額管理費，實有失
    公平，且其目前無固定收入，支付管理費確有困難，但考量身為社區成員，理當
    承擔部分義務，故認僅應負擔三分之一管理費為宜等語。並聲明：(一)駁回被上訴
    人之訴；(二)如受不利判決，願供擔保請准免為假執行之宣告。
四、原審綜合全辯論意旨及調查證據之結果而以：上訴人所主張之上述事實，業據其
    提出建物登記謄本影本、存證信函及其回執、瑞聯天地Ａ區住戶規約、管理費欠
    繳明細表及九十至九十三年度各該年度管理費繳交明細表等件為證，堪信為真正
    ，依公寓大廈管理條例第二十一條規定：「區分所有權人或住戶積欠應繳納之公
    共基金或應分擔或其他應負擔之費用已逾二期或達相當金額，經定相當期間催告
    仍不給付者，管理負責人或管理委員會得訴請法院命其給付應繳之金額及遲延利
    息」，又同條例第十條第二項亦明定：共用部分、約定共用部分之修繕、管理、
    維護，由管理負責人或管理委員會為之。其費用由公共基金支付或由區分所有權
    人按其共有之應有部分比例負擔之。…。其費用若區分所有權人會議或規約另有
    規定者，從其規定。」；且參諸公寓大廈應設置公共基金（包括一般所謂之管理
    費），於同條例第十八條第一項第二款又明定其來源得由區分所有權人依區分所
    有權人會議決議繳納；再觀之被上訴人所提出之瑞聯天地Ａ區住戶規約，其中第
    十一條有關公共基金、管理費之繳納部分，亦載明「…區分所有權人應遵照區分
    所有權人會議議決之規定向管理委員會繳交…(二)管理費…」等情而觀，足認無論
    區分所有權人現是否實際居住使用其區分所有建物，均負有分擔繳納共用部分管
    理費之義務，是上訴人抗辯其早於八十九年間即已遷離所有台中市○○路○段三
    十巷五號九樓之七房屋，該屋已為空戶，僅願繳納三分之一管理費云云，要無可
    取，並因上訴人未於言詞辯論期日到場，核無民事訴法第三百八十六條各款所列
    情形，爰依被上訴人之聲請，由其一造辯論，而為判命上訴人應給付管理費三萬
    七千六百元，以及自起訴狀繕本送達翌日即九十三年十二月二十八日起至清償日
    止，按週年利率百分之五計算之利息，並依職權宣告假執行以及准上訴人供擔保
    免為假執行，經核於法洵無違誤。
五、上訴意旨略謂：(一)上訴人雖於九十四年二月三日言詞辯論期日未到庭，但上訴人
    早於九十三年一月二十五日提出答辯狀，可視為到場說明，原審法院不該以上訴
    人不到場而准由被上訴人一造辯論判決；(二)上訴人因無法攤還房屋貸款，早於上
    開房屋經法院查封後搬離該屋，該房屋已是空屋，被上訴人若堅持上訴人繳納全
    額管理費，應等該房屋售出後再行給付；(三)被上訴人主張房屋之區分所有權人，
    無論是否實際居住使用，均應按月繳納八百元之管理費，有違憲法上基本原則之
    比例原則等語。惟查：
  (一)按言詞辯論期日，當事人之一造不到場者，得依到場當事人之聲請，由其一造辯
    論而為判決；如以前已為辯論或證據調查或未到場人有準備書狀之陳述者，為前
    項判決時，應斟酌之；未到場人以前聲明證據，其必要者，並應調查之，民事訴
    訟法第三百八十五條第一項前段、第三項定有明文。本件原審九十四年二月三日
    言詞辯論期日通知書，早於同年一月十四日送達上訴人本人收受，有該送達證書
    一件在卷足憑（原審卷第十七頁參照），上訴人查無民事訴訟法第三百八十六條
    所列各款情事，原審法院准由被上訴人一造辯論而為判決，並於判決理由中說明
    上訴人九十四年一月二十五日答辯狀所載抗辯事由如何不可採，於法並無不合，
    上訴人指摘原審准由被上訴人一造辯論判決不當，容已誤會上述民事訴訟法關於
    「一造辯論判決」之規定。
  (二)上訴人辯稱無資力無法攤還貸款等情，縱認屬實，仍無阻礙被上訴人請求繳納管
    理費之權利，上訴人據以要求被上訴人等待上開房屋售出後再行繳納管理費等語
    ，於法不符，亦不足採。
  (三)按所謂憲法上之比例原則，可由憲法第二十三條規定，對於人民權利之限制，惟
    有在公共利益「所必要」之範圍內始得為之。廣義的比例原則包括適當性（指行
    為應適合於目的之達成）、必要性（指不超越實現目的之必要程度，亦即達成目
    的應採取影響最輕微的手段）及衡量性（指手段應按目的加以衡判，易言之，任
    何干涉措施所造成之損害應輕於達成目的所獲致之利益）三原則，而衡量性原則
    又稱為狹義的比例原則。為維公寓大廈之管理維護，提昇居住品質，公寓大廈管
    理條例第十八條定，公寓大廈應設置公共基金，其來源得由區分所有權人依區分
    所有權人會議決議繳納，「瑞聯天地Ａ區」公寓大廈社區依此訂立住戶規約，其
    中第十一條有關公共基金、管理費之繳納部分，亦載明「…區分所有權人應遵照
    區分所有權人會議議決之規定向管理委員會繳交…(二)管理費…每月酌收八百元」
    ，就比例原則之適當性、必要性及衡量性而言，均無違誤，上訴人認為被上訴人
    依住戶規約之規定向其收取每月八百元之管理費，違反憲法上基本原則之比例原
    則等語，亦有誤會。
  (四)綜上所述，上訴人指摘原審判決有上述違背法令情形，而求予廢棄原判決，容係
    上訴人自己誤解相關法令之規定，其指摘原審判決違背法令，在法律上顯無理由
    而不足採。參酌首揭法條之規定，本件爰不經言詞辯論，逕以判決駁回其上訴。
六、據上論結，本件上訴為顯無理由，依民事訴訟法第四百三十六條之二十九第二款
    、第四百三十六條之三十二第二項、第四百四十九條第一項、第七十八條、第四
    百三十六條之三十二第一項、第四百三十六條之十九，判決如主文。
中　　　華　　　民　　　國　　九十四　　年　　　五　　　月　　 十二　 　日
                                            臺灣臺中地方法院民事第一庭
~B審判長法　官　張惠立
~B　　　法　官　游文科
~B　　　法　官　王永春
右正本證明與原本無異
不得上訴。
~B法院書記官
中　　　華　　　民　　　國　　九十四　　年　　　五　　　月　　 十二　 　日
